【裁判字號】    89,聲再,9
【裁判日期】    890911
【裁判案由】    傷害聲請再審
【裁判全文】
臺灣高等法院臺中分院刑事裁定                        八十九年度聲再字第九號
    再審聲請人
    即受判決人  甲○○
右列聲請人因傷害案件，對於本院八十八年度上易字第二三二九號中華民國八十八年
十二月九日確定判決（臺灣臺中地方法院八十八年度易字第一七三六號、臺灣臺中地
方法院檢察署八十八年度偵續字第三九號），聲請再審，本院裁定如左：
    主    文
再審之聲請駁回。
    理    由
一、查刑事訴訟法第四百二十條第一項第二款明定有罪之判決確定後，原判決所憑之
    證言、鑑定或通譯已證明其為虛偽者，得聲請再審，然依同條第二項規定，必須
    該證明經判決確定，或其刑事訴訟不能開始或續行非因證據不足者為限，始得聲
    請再審，此有最高法院八十四年度臺上字第三二八號判例可參，又依刑事訴訟法
    第四百二十一條規定不得上訴於第三審法院之案件，除同法第四百二十條有規定
    外，其經第二審確定之有罪判決，如就足生影響於判決之重要證據漏未審酌者，
    亦得為受判決人之利益，聲請再審，惟法文既明定「足生影響於判決之重要證據
    」，自須該證據如予審酌即應為有利於被告之判決者，始足當之，非謂有罪確定
    判決有證據漏未審酌，即可據以聲請再審。
二、本件聲請意旨略以聲請人甲○○因涉及傷害李盛章案件，經本院以八十八年度上
    易字第二三二九號判處有期徒刑三月確定，該案係以證人鄧阿得證述目睹聲請人
    持刀砍殺李盛章為判決依據，惟李盛章所涉對聲請人殺人未遂案件，已經本院另
    案以八十八年度上訴字第一０六六號判處有期徒刑五年，經李盛章提起上訴後，
    由最高法院判決駁回上訴確定，該案判決理由認定鄧阿得在臺灣臺中地方法院八
    十七年度訴字第二四二九號案件審理時所證述「他（李盛章）沒有砍告訴人（甲
    ○○）」、「（案發當時）我在他們（即李盛章與甲○○）吵架之對面買小白菜
    或高麗菜」、「我有聽到吵架聲，我向後看，看到甲○○拿桌子拋向李盛章，而
    後李盛章就倒了，後看到甲○○從桌子下拿出一把刀子砍李盛章，然後他們二人
    在那裏搶刀子，後刀子被李盛章搶下來，有五、六人圍過去，要打李盛章，後李
    盛章開車倒退即跑了，李盛章當時拿刀子且揮且走，退到車子，（我）就看到這
    樣子。」等語均係迴護之詞，與事實不符，是證人鄧阿得之證言已證明為虛偽，
    鄧阿得前揭不利聲請人證詞既屬虛妄，其根本未目睹案發經過，竟指述聲請人持
    刀砍李盛章，此為足以影響本案之重要證據，原審漏未審酌，爰依刑事訴訟法第
    四百二十條第一項第二款、第四百二十一條規定聲請再審云云。
二、經查李盛章殺人未遂部分固經本院於八十八年八月二十六日另案以八十八年度上
    訴字第一０六六號判處有期徒刑五年，並經最高法院於同年十一月四日判決駁回
    李盛章上訴確定，有聲請人提出之判決書二紙在卷可參，惟由本院八十八年度上
    訴字第一０六六號判決理由一所示，該案就鄧阿得之證詞係認「被告（指李盛章
    ）確曾持上開西瓜刀砍告訴人（即本件聲請人）乙情，非惟為告訴人指訴及證人
    江清彰、吳仲展、張孟仁、吳阿水結證屬實，有如上述，且經被告於偵查中供承
    在卷，鄧阿得既稱，伊自聽到被告與告訴人爭吵時即目睹經過，直至被告開車離
    開伊始離開，則其豈有未看到被告持刀砍告訴人乙節，況證人即案發時在現場對
    面賣菜之紀東原於審理中結稱：當時並未有人在伊賣菜之攤位買菜，伊攤位前亦
    沒有客人，伊可確定當時並未有人在伊攤位前買菜等語。是證人鄧阿得所證，核
    與事實不符，顯係迴護被告之詞，自不足採信。」，是本院前揭判決僅認定鄧阿
    得所述未見李盛章砍聲請人之證詞係迴護之詞，並未判決確認鄧阿得所述見聲請
    人從桌子下拿出一把刀子砍李盛章一節亦同屬虛偽，自難認與刑事訴訟法第四百
    二十條第二項規定相符，且聲請人前揭傷害犯行，本院係依據告訴人李盛章指述
    及證人鄧阿得證述暨告訴人李盛章診斷證明書二紙、彩色照片三幀等為認定之事
    證，並以李盛章於案發當日即至林森醫院住院手術，其所受傷害為左大腿深部切
    割傷、左手二、三、四指屈肌切斷傷、左中指感覺神經斷裂，依該案卷附長庚醫
    院之診斷證明書記載需長期門診及復健治療，可見其左手受傷程度甚為嚴重。衡
    情李盛章如欲製造受傷，以作為其被訴殺人未遂罪部分，係因正當防衛所為，自
    可偽做較不致使自己受嚴重傷害之傷，亦無讓自己之左手成殘之必要，是其所受
    傷害以就醫時間觀之，不可能係臨訟所自殘等情，而認定本件聲請人確有傷害李
    盛章之犯行，並因此判處聲請人有期徒刑三月，此業經本院調閱該案卷宗查證屬
    實，既非以證人鄧阿得證詞作為唯一事證，縱認該部分證言不實，亦非可遽認聲
    請人未持刀砍李盛章，且案發地點為黃昏市場，時間為下午三時許，正值眾多攤
    販搬運貨品入場準備販賣之時，證人鄧阿得所處位置，或因觀察角度問題，或因
    視線適遭他人遮蔽，縱全程在場，亦未必能看到全部爭執及砍殺經過，本即不能
    以鄧阿得證述未見李盛章砍殺聲請人，即謂鄧阿得所述不利於聲請人之證詞亦必
    屬虛偽，是本院前審縱審酌鄧阿得證詞與事實不符一節，亦非必為有利聲請人之
    判決，本件自無任何再審理由，應予駁回。
三、依刑事訴訟法第四百三十四條第一項裁定如主文。
中      華      民      國    八十九      年      九      月   十一     日
                              臺灣高等法院臺中分院刑事第五庭
                                    審判長法  官  吳  火  川
                                          法  官  郭  同  奇
                                          法  官  姚  勳  昌
右正本證明與原本無異。
不得抗告。
                                          書記官  陳  如  慧
中      華      民      國    八十九      年      九      月    十五    日
                                                                        Ｋ


司法院資訊處製作；財團法人民間司法改革基金會備份。
